【裁判字號】    98,交聲,807
【裁判日期】    980430
【裁判案由】    交管條例聲異
【裁判全文】
臺灣板橋地方法院交通法庭裁定         98年度交聲字第807號
原處分機關  臺北市交通事件裁決所
異  議  人  甲○○
上列異議人因不服原處分機關於民國98年3 月31日所為北市裁罰
字第裁22-A00000000號違反道路交通管理事件裁決書所為處分，
經聲明異議，本院裁定如下：
    主  文
原處分撤銷。
甲○○不罰。
    理  由
一、本件聲明異議意旨詳如附件聲明異議狀所載。
二、按汽車駕駛人，爭道行駛有機器腳踏車，不在規定車道行駛
    之情形者，處六百元以上一千八百元以下罰鍰，並記違規點
    數一點，道路交通管理處罰條例第45條第13款、第63條第1
    項第1 款分別定有明文。又違反行政法上義務之行為非出於
    故意或過失者，不予處罰，為行政罰法第7 條第1 項所規定
    明確。
三、經查：本件異議人即受處分人甲○○坦承當時騎用車號CPN-
    280 號重機車，行經台北市○○○路與復興北路口時，有不
    依規定車道行駛之情形，惟異議人表示當時係因該處慢車道
    被慢速轉彎車擋住，異議人係為避開撞及前車始跨越快車道
    行駛，且慢車道已被該車擋住無法通車，無車道可行，故從
    左側超車云云。據證人即本件負責採證之臺北市政府警察局
    松山分局中崙派出所員警乙○○於本院調查到庭具結證稱：
    「.... 我 當時站在南京捷運站上面，我看到違規機車沿著
    復興北路往北行駛，我就看到違規機車駛入禁行機車道內行
    駛，我就拍攝下來。我當時已經先拿著相機在對焦了，所以
    在鏡頭內看到就直接拍下。」等語（見本院98年4 月28日訊
    問筆錄第2 頁），且依舉發照片所示，異議人車輛係行駛於
    禁行機車道之最右側，其右下方確實有一自小客車車身向左
    並行駛於已有水泥水溝蓋之慢車道，且該自小客車距離異議
    人機車僅有約1 部機車車身之距離，此有現場舉發照片1 幀
    在卷可憑，準此，異議人主張為閃避該自小客車且因慢車道
    無法通行始跨越禁行機車道行駛等情，尚堪採信。又異議人
    到庭表示其超越小客車後，就馬上回到右側車道繼續行駛等
    情，證人即採證員警乙○○到庭證稱：我沒有看到這輛機車
    駛入禁行機車道前是行駛在哪個車道、我沒有看到違規車輛
    行駛禁行機車道後，有無再回到右側車道行駛等語，參以違
    反道路交通管理事件統一裁罰基準及處理細則第12條第7 款
    亦規定：「行為人有下列情形之一，而未嚴重危害交通安全
    、秩序或發生交通事故，且情節輕微，以不舉發為適當者，
    交通勤務警察或依法令執行交通稽查任務人員得對其施以勸
    導，免予舉發：…七、駕駛汽車因交通管制設施設置不明確
    或受他物遮蔽，致違反該設施之指示」，是員警於執勤時理
    應以主動積極預防的心態杜絕糾紛，實不宜以事後開罰的方
    法招惹民怨，是員警執勤時並未確實注意當時實際車行狀況
    ，驟然課予異議人故意或過失責任，亦有過苛之嫌。從而，
    本院認異議人之異議為有理由，爰將原處分撤銷，另為異議
    人不罰之諭知，以資適法。
據上論斷，應依道路交通案件處理辦法第20條，裁定如主文。
中    華    民    國    98    年     4    月    30    日
                    交通法庭  法  官  林 晏 鵬
上列正本證明與原本無異。
如不服本裁定，應於裁定送達後五日內敘明抗告理由，向本院提
出抗告狀。
                              書記官  陳 映 孜
中    華    民    國    98    年     4    月    30    日


司法院資訊處製作；財團法人民間司法改革基金會備份。
